臺灣高等法院民事判決　九十年度勞上易字第三二號
　　　上　訴　人　戊○○○○○.
　　　被　上訴人　丙○○
　　　　　　　　　乙○○
　　　　　　　　　甲○○
　　　法定代理人　丁○○
右當事人間損害賠償事件，上訴人對於中華民國九十年八月三日臺灣桃園地方法院九
十年度勞訴字第九號第一審判決提起上訴，本院判決如左：
　　　主　　　文
原判決除確定部分外廢棄。
右開廢棄部分，被上訴人在第一審之訴及假執行之聲請均駁回。
第一審（除確定部分外）及第二審訴訟費用由被上訴人負擔。
　　　事實及理由
一、本件被上訴人主張：其係訴外人張進德之繼承人，張進德自民國八十八年九月底
    起受上訴人僱用擔任廚師工作，月薪新台幣（下同）五萬八千元，八十八年十一
    月二十八日十六時許，張進德因自發性腦血管意外倒於餐廳內，延於翌日死亡。
    惟八十八年十一月間，上訴人僱用之員工有張進德、張善森、黃玉環、李盛權、
    古登妹及徐鳳嬌等六人，上訴人依勞工保險條例第六條第一項第二款及第十條第
    一項規定應為張進德辦理參加勞工保險，詎上訴人違反規定未替張進德投保，致
    張進德死亡後，被上訴人無法依勞工保險條例第六十三條規定請領喪葬津貼及遺
    屬津貼，而張進德在上訴人處工作時間未滿一年，依勞工保險條例第六十三條之
    規定，被上訴人得領取之喪葬津貼及遺屬津貼分別為張進德平均月投保薪資之五
    個月及十個月，合計十五個月，又依勞工保險投保薪資分級表所示，張進德之月
    薪資等級係第二十二級（月薪資總額四萬零一百零一元以上），月投保薪資為四
    萬二千元，則上訴人未為張進德辦理勞工保險，致被上訴人無法領取之喪葬津貼
    及遺屬津貼計為六十三萬元，爰依民法第一百八十四條第二項之規定請求上訴人
    如數給付等情。並答辯聲明駁回上訴人之上訴（原審判決上訴人應給付被上訴人
    六十二萬八千三百六十二元及自八十九年十一月九日起至清償日止按年息百分之
    五計算之利息，而駁回被上訴人其餘之訴，上訴人就其敗訴部分聲明不服，提起
    上訴，被上訴人就其敗訴部分則未據聲明不服，已告確定）。
二、上訴人則以：其係將廚房業務以每月十五萬元外包予張進德，與張進德間為承攬
    關係，並非僱傭關係，且其僱用之員工未滿五人，自無勞工保險條例第六條第一
    項第二款強制投保規定之適用。又上訴人僅係消極未辦理投保手續致張進德之繼
    承人未能領取喪葬及遺屬津貼，並非積極違反保護義務之法律造成張進德本身受
    損，與民法第一百八十四條第二項之規定不符。再者，依農民健康保險條例第六
    條、內政部七十八年七月二十一日台內社字第七二三六○七號函及七十九年四月
    二十日台內社字第七九○九三四號函意旨，為避免浪費社會保險資源，已參加農
    民保險者不得同時投保勞工保險，而張進德原已參加農民健康保險，其因不願放
    棄已有之農民保險而參加勞工保險，則上訴人未替張進德辦理勞工保險即無過失
    。況被上訴人已領取農保津貼十餘萬元，就已領取農保津貼部分，難謂受有損害
    ，應予扣除。退萬步言，縱上訴人之行為致生損害於被上訴人，然該損害之發生
    ，張進德亦與有過失，上訴人自得依民法第二百十七條規定主張過失相抵，且上
    訴人已給付之喪葬費補助一萬元亦應扣除等語，資為抗辯。並上訴聲明(一)原判決
    不利上訴人部分廢棄。(二)前開廢棄部分，被上訴人在第一審之訴及假執行之聲請
    均駁回。
三、兩造不爭之事實：
　　本件被上訴人主張其等為訴外人張進德之繼承人，張進德自八十八年九月底起在
    上訴人開設之好朋友餐廳從事廚師工作，於同年十一月二十九日死亡，上訴人未
    為其投保勞工保險，被上訴人未能依勞保條例領取喪葬津貼及遺屬津貼等情，業
    據被上訴人提出戶籍謄本一件、薪資袋影本二件、臺灣桃園地方法院檢察署相驗
　　屍體證明書一件為證，且為上訴人所不爭，堪認此部分事實為真正。
四、兩造爭執要旨：
　　本件兩造爭執要旨乃在於上訴人究係僱用張進德在餐廳當廚師，抑或將餐廳廚房
　　工作部分外包（承攬）與張進德負責？經查：
　　(一)訴外人張進德係於八十八年九月底至上訴人開設之好朋友餐廳工作，同年十一
　　　月二十九日死亡，張進德十月份應領取之十一萬元，係由上訴人交與張進德，
　　　以現金交付，未置於薪資袋內，對於十一萬元之金額及交付之方式，被上訴人
　　　均不爭執，惟辯稱如係十五萬元外包餐廳廚房部分，何以只交付十一萬元，又
　　　何以張進德死後交付之金錢均以薪資袋交付？上訴人辯稱當時張進德只找來張
　　　善森共二人，尚欠一人未找到，因此給與十一萬元，核與證人李盛權之證詞相
　　　符（見本院卷第四八頁），此項主張，尚稱合理，至於被上訴人所提出之二張
　　　薪水袋（見原審卷(一)第十二頁），則係張進德死亡後所交付，無法將全部包工
　　　之費用交被上訴人，被上訴人此項主張不足採。
　　(二)證人張善森證稱：「．．．我的薪資第一個月是葉良枝拿給張進德後再由張進
　　　德拿給我的，．．．當時到好朋友餐廳工作是張進德找我過去的。」（見本院
　　　卷第四六－四七頁）等語，足見張進德如非包下好朋友餐廳之廚房工作，何以
　　　廚師由其尋找，工資亦由其交付？
　　(三)證人張戎清證稱：「好朋友餐廳原先委託我找師傅，當時他說要將廚房工作包
　　　給別人作，我介紹張進德去後，他們接洽的內容我都不清楚，談的時候我均不
　　　在場，事後我有打電話去問他們是否談好了，他們告訴我談好了，但談的細節
      我都不清楚。」（見本院卷第七八頁）等語，依證人張戎清之證言，上訴人事
      前委託其找廚師，說明欲將廚房工作包給人作，其介紹張進德給上訴人，張
　　　進德與上訴人談話內容如何，證人因未在場，無從知悉，但事後電話詢問上訴
　　　人，上訴人告訴證人她與張進德「談好了」，可見上訴人事前告訴證人欲將廚
　　　房工作包出去一事，已與張進德談妥，並無其他變動，如係「包出去」改成「
　　　我僱用他（指張進德）」時，依常理上訴人應會在電話中告訴證人其與張進德
      已談好，但從包工改成僱用，張進德之證言應可採信。
    綜上所述，上訴人主張其開設之好朋友餐廳確係將餐廳廚房之工作包給張進德主
    持，而非僱用張進德為廚師，尚可採信。
五、按上訴人將餐廳廚房工作包與張進德，係屬承攬契約，非僱傭契約，既係承攬契
    約，張進德為承攬人，其對上訴人僅得依承攬契約主張權利，非可依僱傭契約主
    張其為受僱勞工，上訴人應為其投保勞工保險。換言之，上訴人並無義務幫張進
　　德投保勞工保險，其未為張進德投保勞工保險，自無侵權行為可言。
六、從而，被上訴人依侵權行為之法則求為判命上訴人給付六十二萬八千二百六十二
    元本息，原審判決被上訴人此部分勝訴，尚乏依據，應有可議，上訴論旨，執以
    前詞，指摘原判決此部分不當，聲明廢棄改判，為有理由，本院自應將原判決該
　　部分廢棄，駁回被上訴人該部分在第一審之訴及假執行之聲請。
七、本件事證已臻明確，兩造其餘之攻防方法與判決結果不生影響，無庸逐一論述，
　　併此敘明。
八、據上論結，本件上訴為有理由，依民事訴訟法第四百五十條、第七十八條，判決
　　如主文。
中　　　華　　　民　　　國　　九十一　　年　　　二　　　月　　　七　　　日
　　　　　　　　　　　　　　　　　民事第八庭
　　　　　　　　　　　　　　　　　　　審判長法　官　鄭　三　源
　　　　　　　　　　　　　　　　　　　　　　法　官　周　美　月
　　　　　　　　　　　　　　　　　　　　　　法　官　郭　松　濤
右正本係照原本作成。
不得上訴。
中　　　華　　　民　　　國　　九十一　　年　　　二　　　月　　　八　　　日
　　　　　　　　　　　　　　　　　　　　　　書記官　方　素　珍
